【裁判字號】    88,訴,1002
【裁判日期】    890831
【裁判案由】    搶奪等
【裁判全文】
臺灣高雄地方法院刑事判決                        八十八年度訴字第一二號
    公  訴  人  臺灣高雄地方法院檢察署檢察官
    被      告  己○○
    右  一  人
    選任辯護人  鄭國安律師
                吳麗珠律師
                陳炳章律師
    被      告  甲○○
    右  一  人
    選任辯護人  丁○○律師
                丙○○律師
右列被告等因搶奪等案件，經檢察官提起公訴（八十八年度偵字第九九００號），本
院判決如左：
    主  文
己○○共同連續行使偽造私文書，足以生損害於他人，累犯，處有期徒刑玖月，簽帳
單號碼00000000號及000000000000號之二聯式消費簽帳單上偽
造之何志明之簽名共計肆枚均沒收；又對於公務員依法執行職務時，施強暴，累犯，
處有期徒刑肆月。應執行有期徒刑壹年，簽帳單號碼00000000號及0000
00000000號之二聯式消費簽帳單上偽造之何志明之簽名共計肆枚均沒收。
甲○○共同連續行使偽造私文書，足以生損害於他人，處有期徒刑柒月，緩刑肆年，
簽帳單號碼00000000號及000000000000號之二聯式消費簽帳單
上偽造之何志明之簽名共計肆枚均沒收。
己○○、甲○○被訴搶奪部分均無罪。
    事  實
一、己○○前於民國八十三年間因竊盜案件，經臺灣臺中地方法院判處有期徒刑八月
    確定，於八十四年六月十一日執行完畢，猶不知悔改，復於八十八年二月二十二
    日上午九時三十分許，在高雄市小港機場旁拾得脫離本人持有之兩張背面署名均
    為何志明且卡號均為0000000000000000號之國外不詳銀行之信
    用卡各一張，並隨即將拾得信用卡之事告知同伴甲○○，而甲○○則與己○○共
    同萌生一起冒用何志明之名義，使用前開信用卡刷卡消費藉以詐得財物之計劃，
    二人先共同基於意圖為自己不法所有之犯意聯絡，將上開二張信用卡共同侵占入
    己後，即本於共同冒刷信用卡詐取財物之意圖為自己不法所有之概括犯意之聯絡
    ，由甲○○駕駛承租之車牌號碼ＸＸ─二七０二號汽車，搭載己○○，先於八十
    八年二月二十二日晚上七時二十二分許，同至台南市○○路八四六號欣盛通信有
    限公司，二人共同向不詳姓名之店員佯稱欲以上開何志明之信用卡刷卡購買二支
    價值共計新台幣（下同）二萬九千八百元之行動電話手機，並由甲○○於簽帳單
    號碼為00000000號之二聯式消費簽帳單（第一聯持卡人存根欄、第二聯
    商店存根欄，以下均同）之持卡欄上，偽簽何志明之簽名，而偽造何志明以該信
    用卡消費之簽帳單，並持之交付予不詳姓名之店員而行使之，除足致何志明因而
    負有清償信用卡消費之債務之損害之虞外，並致該不詳姓名之店員陷於誤以為係
    何志明本人欲消費之錯誤，而一併交付如上揭價值之行動電話手機；渠二人並再
    於同日晚上七時五十八分許（起訴書誤載為晚上九時三十分許），同至台南縣永
    康市○○○路一０九之二號「神腦國際日利連鎖店」，向店員戊○○佯稱欲刷卡
    購買共計三萬元之Ｎｏｋｉａ牌六一五０型及摩托羅拉牌ＣＤ九二八型行動電話
    手機二支，並由己○○提出前開一張何志明之信用卡予戊○○刷卡，因刷卡機上
    顯示拿起聽筒聽取指示之訊號，己○○見狀遂除表示可能係先前繳之費用尚未入
    帳外，並稱待當時正在該店借上廁所之甲○○拿信用卡出來刷卡，待甲○○上完
    廁所出來，其除向戊○○詢問櫃檯內行動電話補充卡（下稱補充卡）之價格，而
    戊○○告知係三千元外，並提出前開何志明之信用卡予戊○○刷卡，然戊○○以
    為該信用卡僅欲供購買該三千元之補充卡，遂以該信用卡刷記三千元之消費金額
    ，並由甲○○於簽帳單號碼為000000000000號之二聯式消費簽帳單
    之持卡欄上，偽簽何志明之簽名，而偽造何志明以該信用卡刷卡三千元之簽帳單
    ，並持之交付予戊○○而行使之，足致何志明因而負有清償信用卡消費之債務之
    損害之虞，而己○○見甲○○業已刷卡完成，以為該次刷卡係針對前開共計三萬
    元之行動電話手機價金之動作，認為既已刷卡交完成，遂於戊○○轉身填寫三千
    元發票之時（前開三萬元之行動電話之發票原已填寫完畢並置於櫃檯上裝有前開
    行動電話手機之手提袋內），即將於櫃檯上業已包裝完畢置於手提袋內之上揭行
    動電話手機拿起離店，而甲○○見己○○該起動作，以為其先前就該行動電話手
    機之價金業已交付，遂一併跟隨離店，二人再共乘車牌號碼ＸＸ─二七０二號汽
    車離去，戊○○填寫三千元發票完畢而轉身時，方發現於櫃檯上業已包裝完畢置
    於手提袋內之上揭行動電話手機業已遭己○○、甲○○取走（前揭補充卡並未取
    走），遂即趕出店門，但渠二人業已駕車離去，戊○○乃記下車牌號碼報警。己○○、甲○○嗣就上開詐得、取得之行動電話手機，由己○○帶至高雄市○○○
    路電信總局附近變賣予不詳姓名之二手機商人，再就變賣所得除由甲○○分得三
    千元外，餘款供二人花用殆盡。嗣於八十八年二月二十三日上午十一時三十分許
    ，警員盧政欽、乙○○循線在高雄市小港區○○○路二號前發現己○○、甲○○
    二人，並出示證件欲執行逮捕渠二人之警察職務時，己○○見狀竟單獨基於妨害
    公務之犯意，先掙扎抗拒警員盧政欽之逮捕，並因而遭盧政欽壓制於地上時，接
    續拿起盧政欽口袋內之原子筆，刺向盧政欽等方式，對依法執行職務之警員施強
    暴行為，除致盧政欽受有頭皮撕裂傷之傷害外（傷害部分未據告訴），並妨害警
    察職務之執行，經盧政欽及乙○○合力壓制，方仍順利逮住己○○。
二、案經台南縣警察局永康分局報請臺灣臺南地方法院檢察署檢察官呈請臺灣高等法
    院檢察署核轉臺灣高雄地方法院檢察署偵查起訴。
    理  由
甲、有罪部分：
一、訊據被告己○○對右揭犯罪事實坦承不諱，而被告甲○○除辯稱：被告己○○拾
    獲前揭信用卡時伊不在場，伊並無侵占該信用卡之犯行云云外，對於其餘犯罪事
    實亦均坦承不諱。經查：
    (1)右開事實，業據證人戊○○、姜竹梅、盧政欽及乙○○證述綦詳，並有盧政欽
      之診斷證明書、簽帳單號碼00000000號及000000000000
      號之二聯式消費簽帳單以及ＴＰ00000000號和ＴＰ00000000
      號統一發票各一份在卷可稽，並有被告己○○前揭持以刺向盧政欽妨害其執行
      公務之原子筆一支扣案為證，再除被告二人均坦承被告己○○係拾獲二張信用
      卡等語外，依證人戊○○證稱被告二人有先後分別各持一張國外不詳銀行信用
      卡供其刷卡之動作，且依亦曾將該二張信用卡之姓名、卡號記載於前開ＴＰ0
      0000000號和ＴＰ00000000號統一發票上等語（詳見下列乙部
      分所述），而查上開ＴＰ00000000號統一發票上係記載買受人為何志
      明、信用卡卡號為0000000000000000號等事項，而該ＴＰ0
      0000000號統一發票上係記載信用卡卡號為000000000000
      0000號之事項，並再由上開ＴＰ00000000號統一發票所指之該次
      買賣所由生之前揭000000000000號之二聯式消費簽帳單上，其簽
      名欄係簽署何志明之姓名等情以觀，為被告二人所持用之信用卡，應係同為兩
      張背面署名均為何志明且卡號均為0000000000000000號之國
      外不詳銀行之信用卡各一張，此足堪確認。
    (2)查被告己○○固稱其於高雄小港機場外撿得上開二張信用卡之時，被告甲○○
      當時並不在場等語，然其亦稱：至機場租車之被告甲○○駕車出來接伊，伊一
      上車即告訴被告甲○○拾獲二張信用卡，其則表示那我們一起去刷刷看等語（
      見本院八十九年二月十四日訊問筆錄），並參以嗣後被告二人均共同前去前揭
      販賣行動電話手機之商店並由被告甲○○持上開拾獲之何志明之信用卡進行刷
      卡消費之舉動以觀，被告甲○○於被告己○○拾獲信用卡時雖不在場，然被告
      己○○告知該拾獲之情後，渠二人方萌生共同利用該信用卡進行冒刷消費之計
      劃，是為達遂行該計劃之目的，將該拾獲信用卡予以侵占入己，則屬必須先行
      且為渠二人計劃範圍內之行為，從而被告二人應於此時方形成對於該信用卡共
      同意圖為自己不法所有而侵占入己之犯意聯絡，自不容被告甲○○以被告己○○拾獲前開信用卡時其並不在場云云，為其推諉共同侵占該信用卡之理由。
    (3)綜上所述，被告甲○○所辯云云，無非事後卸責之詞，不足為信。事證明確，
      被告二人犯行均洵堪認定。
二、按在消費簽帳單簽名，係表示該帳單記載之消費物品、金額及日期均無訛之證明
    ，該簽帳單自屬私文書之一種。核被告二人所為，其等將前揭脫離本人持有之何
    志明之信用卡予以侵占入己之行為，係犯刑法第三百三十七條意圖為自己不法之
    所有而侵占離本人所持有之物罪；其等以冒用何志明之名義刷卡並在消費簽帳單
    偽簽何志明之簽名並持之行使之方式向欣盛通信有限公司不詳姓名之店員詐得行
    動電話手機之行為，係犯刑法第二百十六條、第二百十條之行使偽造私文書足以
    生損害於他人罪及同法第三百三十九條第一項之詐欺取財罪；再其等冒用何志明
    之名義刷卡並在消費簽帳單偽簽何志明之簽名並持之向戊○○行使之行為，係犯
    刑法第二百十六條、第二百十條之行使偽造私文書足以生損害於他人罪；再被告
    前開於「神腦國際日利連鎖店」取得行動電話手機之所為，雖係欲藉並已著手實
    施冒用他人名義刷卡消費之詐術手段，企圖使戊○○因而陷於錯誤而交付渠等欲
    詐得之行動電話手機，然實際上戊○○係基於以為被告甲○○所交付供刷卡所用
    之信用卡係供刷取三千元補充卡所用，其自始並非認關於該行動電話手機業已交
    易完成而有履行交付該行動電話手機予被告之意，而被告亦係在以為關於該行動
    電話手機之價金業已刷卡完畢之認知下取走該手機，是就上揭過程而言，被告固
    有著手施用詐術之行為，然被施用詐術之對象尚無因此而有交付詐欺標的物之情
    ，亦即被告取得詐欺標的物，並非基於對方處分財產而得，故就被告此部所為，
    應認係犯刑法第三百三十九條第三項、第一項之詐欺取財未遂罪；又被告己○○
    就前開以強暴方式妨害警員執行職務之所為，係另犯刑法第一百三十五條第一項
    對於公務員依法執行職務時施強暴罪。被告二人就前揭侵占離本人所持有之物、
    行使偽造私文書、詐欺取財及詐欺取財未遂等犯行間，有犯意之聯絡及行為之分
    擔，應為共同正犯；被告二人消費簽帳單上偽造何志明之簽名，係偽造消費簽帳
    單此私文書之部分行為，而偽造消費簽帳單之低度行為，應再為行使該偽造消費
    簽帳單之高度行為所吸收，均不另論罪；再被告二人以一個離本人所持有之物之
    行為，同時侵占前開二張信用卡，係一行為同時觸犯二個相同罪名，為同質想像
    競合犯，依刑法第五十五條規定，以一個侵占離本人所持有之物罪論處；被告己○○基於一個以強暴方式妨害警員執行逮捕職務之計劃，而接續對執行逮捕職務
    之警員盧政欽先施以強力之抗拒，再於因而遭盧政欽壓制於地上時，拿起盧政欽
    口袋內之原子筆刺向盧政欽等強暴行為，係屬接續犯，以一罪論。前開二次行使
    偽造私文書之犯行，以及詐欺取財與詐欺取財未遂之犯行間，各自時間緊接、方
    法相同，犯罪構成亦相同，顯各係基於概括犯意反覆為之，應各為連續犯，依以
    一個行使偽造私文書罪及從重依詐欺取財罪論處，並各加重其刑；被告二人前開
    侵占離本人所持有之物罪、行使偽造私文書罪及詐欺取財罪間，有方法結果之牽
    連關係，應依刑法第五十五條規定從重依行使偽造私文書罪處斷；再被告己○○
    就上開行使偽造私文書罪與對於公務員依法執行職務時施強暴罪之犯行間，犯意
    各別、行為互殊，應分論併罰之。公訴意旨認被告二人係於八十八年二月二十二
    日晚上九時三十分許至上開「神腦國際日利連鎖店」為冒刷信用卡之行為，且除
    先前在欣盛通信有限公司詐得二支行動電話手機外，尚有同以持何志明之信用卡
    冒刷消費之方式，在不詳地點另詐得三支行動電話手機之行為等語，然查依上開
    被告於「神腦國際日利連鎖店」冒用志明之名義刷卡之00000000000
    0號消費簽帳單，其上所載之刷卡時間為晚上七時五十八分，從而據此推論，被
    告至「神腦國際日利連鎖店」進行冒刷信用卡之犯行時間，應於晚上七時五十八
    分許為是，故公訴意旨認係晚上九時三十分許方進行犯行，容有誤會，再者訊之
    被告二人均堅詞僅曾於上開二家商店有冒刷之情形等語，此外復查除有前揭二張
    信用卡消費簽帳單在卷可憑外，別無其他客觀證據或證人出面指證渠等尚有其他
    詐得行動電話手機之行為，從而公訴意旨此之所指，尚屬不能證明，然因公訴意
    旨認此與上開成罪部分有連續犯之裁判上一罪關係，爰不另為無罪之諭知，又被
    告係同時侵占二張脫離本人持有之信用卡，公訴意旨雖僅認侵占一張信用卡，然
    因此與起訴之侵占脫離本人持有之物之部分，為同質想像競合犯，本為實質上一
    罪，應為起訴效力所，本院自應併予審判，均附此敘明。查被告己○○前於八十
    三年間因竊盜案件，經臺灣臺中地方法院判處有期徒刑八月確定，並於八十四年
    六月十一日執行完畢，有本院被告全國前案紀錄表及臺灣高雄地方法院檢察署刑
    案資料查註紀錄表可按，其於刑之執行完畢後，五年內再犯本件有期徒刑以上之
    刑，應為累犯，並遞加重其刑。爰審酌被告二人均年輕力壯，竟不思工作進取，
    僅為圖獲得金錢供自己花用之私慾，侵占脫離本人持有之物，並冒用他人名義使
    用信用卡刷卡消費而詐取財物，破壞他人財產之支配及安全，並足使他人因而受
    有損害，業均侵害他人之權益，惟念被告己○○尚知坦承犯行，而被告甲○○亦
    坦承大部犯行，再渠等亦與戊○○達成賠償之和解，有和解書一紙可參，並均甚
    表悔意，犯後態度均尚稱良好等一切情狀，酌情分別量處如主文所示之刑，並就
    被告己○○之部分定其應執行刑，以示懲儆。末查被告甲○○先前未曾受有期徒
    刑以上刑之宣告，有上揭本院被告全國前案紀錄表及臺灣高雄地方法院檢察署刑
    案資料查註紀錄表可稽，其年輕識淺，因一時之失慮，致罹罪章，信經本次刑之
    宣告後，應知所警惕而無再犯之虞，本院因認暫不執行其刑為當，爰併予以宣告
    緩刑四年，用啟自新。再按縱署押為文書之一部，偽造署押之行為應吸收於偽造
    文書行為之，無須另行論罪，然若未將偽造之文書沒收者，仍應依刑法第二百十
    九條將偽造之署押沒收（最高法院二十七年上字第二五九七號判例意旨參照）。
    是前開簽帳單號碼00000000號及000000000000號之二聯式
    消費簽帳單上何志明之簽名共計四枚，均係偽造之署押，不問屬於犯人與否，依
    刑法第二百十九條規定，應併予宣告沒收。再被告所偽造上開二聯式消費簽帳單
    此私文書，雖係供犯罪所用之物，惟該簽帳單之商店存根聯業經被告交予如附表
    所示之欣盛通信有限公司及「神腦國際日利連鎖店」，屬該商店所有之物，自無
    庸諭知沒收，至被告所保留之簽帳單持卡人存根聯，雖為被告所有且係供行使偽
    造私文書、詐欺犯罪所用之物，然因未扣案，故不宣告沒收，再扣案之原子筆一
    支，因屬盧政欽警員所有，並非被告所有之物，亦不併予宣告沒收，均併此敘明
    。
乙、無罪部分：
一、公訴意旨另認：被告二人係持上揭何志明之信用卡，向「神腦國際日利連鎖店」
    之店員戊○○刷卡購買共計三萬元之行動電話手機二支以及三千元之補充卡，戊○○並以該卡刷取三千元後，因額度不夠無法繼續刷取三萬元之手機之價金，然
    被告二人見狀竟另起搶奪之犯意，公然拿起上揭行動電話手機往外奔跑揚長而去
    ，而認被告二人另涉犯刑法第三百二十五條第一項之搶奪罪等語。
二、查公訴意旨無非以證人戊○○於警訊、偵訊中之指訴為論罪之據。訊之被告二人
    均堅詞否認搶奪之犯行，被告己○○辯稱：伊見被告甲○○持信用卡予戊○○刷
    卡並在刷卡簽帳單上簽名，伊以為其欲詐購之行動電話手機二支之價金三萬元業
    已因前開刷卡完成而交易完畢，故方拿取櫃檯上業已包裝完畢置於手提袋內之上
    開行動電話手機離開，伊不知戊○○自己刷卡錯誤，僅刷三千元，伊與被告甲○○並無何自戊○○處搶奪行動電話手機等語，而被告甲○○則辯稱：伊當時拿信
    用卡予戊○○並在刷卡簽帳單上偽簽何志明之簽名時，並未注意到戊○○係刷取
    三千元，而伊在刷卡簽帳單上簽完名後，見被告己○○拿起櫃檯上業已包裝完畢
    置於手提袋內之行動電話手機要離去，伊心想其應已對該行動電話手機之價金業
    已處理完畢，方隨其離去並共同駕車離開，伊等二人並無何搶奪行動電話手機之
    行為等語。
三、按犯罪事實應依證據認定之，無證據不得推定其犯罪事實，刑事訴訟法第一百五
    十四條定有明文。次按認定不利於被告之事實，須依積極證據，苟積極證據不足
    為不利於被告事實之認定時，即應為有利於被告之認定，更不必有何有利之證據
    ，最高法院三十年上字第八六一號著有判例可資參照。經查：
    (1)證人戊○○固於警訊時指稱：被告二人至店內選購行動電話，一人即被告甲○○向伊借廁所並進入店後，另一人即被告己○○則在櫃台選購Ｎｏｋｉａ牌六
      一五０型及摩托羅拉牌ＣＤ九二八型行動電話手機各一支及一張補充卡，並拿
      出一張信用卡刷卡，但額度只有三千元，伊告知無法刷卡並退還該信用卡，待
      前開上廁所之被告甲○○出來，被告己○○要其拿信用卡出來刷卡，結果亦無
      法刷卡使用，伊拿著該張信用卡告知其二人此事時，被告己○○表示「那就不
      用刷了」並直接搶走伊手中之人信用卡及櫃台上之上開二支行動電話，即衝出
      店外駕車揚長而去等語，然於偵訊及本院第一次訊問時改稱：被告二人進入店
      內表示要買行動電話，被告己○○與伊談價錢，被告甲○○則借上廁所，被告
      己○○以三萬元價金購買Ｎｏｋｉａ牌六一五０型及摩托羅拉牌ＣＤ九二八型
      行動電話手機各一支，其並問補充卡有幾張伊找一找表示全部為三千元，被告
      己○○遂拿出一張信用卡表示刷卡購買前開共計三萬元之行動電話手機，但無
      法刷卡，其表示要向上廁所之人出來後借用信用卡，伊心想價金既已商議完成
      ，僅待價金交付，遂將上開二支行動電話手機包裝完畢置於櫃檯上，待被告甲○○自廁所出來，被告己○○就叫其拿信用卡出來刷，伊拿信用卡刷三千元成
      交，被告甲○○表示該卡額度恐怕不夠，被告己○○遂表示刷三千元買補充卡
      即可，其餘付現，伊待簽帳單出來並交予被告甲○○簽名後，伊轉身打發票之
      同時，被告己○○表示可不可以算便宜點，結果伊在打發票時，渠等就將行動
      電話手機取走等語（見臺灣臺南地方法院檢察署八十八年度偵字第二九七八號
      卷第二十三頁至第二十四頁及本院八十八年六月十七日訊問筆錄），再於嗣後
      本院之訊問中，復又改稱：當時被告二人進來，被告甲○○去上廁所，被告己○○與伊商談表示購買Ｎｏｋｉａ牌六一五０型及摩托羅拉牌ＣＤ九二八型行
      動電話手機各一支，價金談妥為三萬元，被告己○○拿一張信用卡予伊刷卡，
      伊遂在等刷卡機之訊息出來時著手寫該三萬元之發票（即前開ＴＰ00000
    000號統一發票）並將該信用卡卡後之姓名何志明及信用卡卡號（即000
      0000000000000號）登載於發票上，但發現刷卡機呈現提起聽筒
      之指示，伊向被告己○○表示此事，其稱可能還未入帳之故，並表示要向上廁
      所之被告甲○○借現金，伊遂將該信用卡遞還，並想既已成交遂將發票給客戶
      之那一聯撕下放入已包裝好之放置前開行動電話手機之袋子內，這時被告己○○問伊可否算便宜一點，伊表示不行，談論當中，被告甲○○從廁所出來，其
      表示要買預付卡，伊就將將櫃檯內之預付卡拿出來算，總共是三千元，其就拿
      信用卡（即另一張背面同為署名何志明且卡號同為000000000000
      0000號之信用卡）予伊刷卡，當時被告甲○○並未表示以該卡刷買預付卡
      之錢，然伊想應係要供購買預付卡之用，遂持該卡刷三千元並將簽帳單交予被
      告甲○○簽名，伊將簽帳單交予被告甲○○簽名時並未指明係預付卡之三千元
      價金，且被告甲○○一拿到簽帳單就簽名，伊轉身按照簽帳單存根填寫三千元
      之發票（即前開ＴＰ00000000號統一發票）並將該信用卡之卡號（即
      0000000000000000號）登載於發票上，但再轉身時發現渠二
      人已不見，行動電話亦不見，伊跑到外面想攔下他們，但渠等已開車離開等語
      （見本院八十九年五月二十五日及同年六月十三日訊問筆錄），由上開證人戊○○先後所陳，業見就被告是否確有所謂對戊○○公然趁其不能抗拒之時而強
      力取走行動電話之動作一事，其先後所述內容已有不一，且參依證人戊○○提
      出之前揭之ＴＰ00000000號和ＴＰ00000000號統一發票，該
      ＴＰ00000000號統一發票上係記載行動電話價金三萬元、買受人為何
      志明、信用卡卡號為0000000000000000號等事項，而該ＴＰ
      00000000號統一發票上係記載通訊器材壹式（戊○○業稱關於補充卡
      之買賣名稱均係填載為通訊器材）價金三千元、信用卡卡號為0000000
      000000000號等事項，由此足見應有先後二次以卡號同為00000
      00000000000號之信用卡刷卡之事實存在，而此核與證人戊○○前
      開嗣於偵訊及本院訊問中之刷卡過程，應較為相符，更況按若遭逢突遭人當面
      行搶如此嚴重事件，當係立即報案或尋求奧援，始合常情，然查證人戊○○自
      亦坦稱：行動電話遭拿走後，伊聯絡老闆，老闆要伊聯絡信用卡公司，但信用
      卡公司表示那是外國卡無法提供資料，伊方才報警等語（見本院八十九年五月
      二十五日訊問筆錄），且證人即曾至現場處理之警員乙○○亦證稱：戊○○向
      伊表示有兩個年輕人佯裝買行動電話，趁其不注意時把行動電話拿走，戊○○
      只表示行動電話被帶走，並未表示那兩個年輕人係突然拿起行動電話往外跑等
      語（見本院八十九年六月二十九日訊問筆錄），是從上開證人戊○○事發後之
      反應及警員乙○○所證情形，按若當時確有突遭人當面行搶之情，證人戊○○
      實無對前來處理之警員隱瞞之理等情以觀，證人戊○○嗣後改稱之證詞，從客
      觀跡證及常理予以研判，應較合乎事實，亦即被告並無當面從證人戊○○之面
      前突然搶走行動電話並衝出店外逃逸之動作，應堪為確認。
    (2)由上所述，被告二人雖確有取走行電話之舉止，但並非本於突然搶走行動電話
      並即衝出店外逃逸之動作而為，且從被告先後於欣盛通信有限公司、「神腦國
      際日利連鎖店」所為，均係一進入店內即選購行動電話手機，並提出何志明之
      信用卡供店員刷卡消費作為價金之支付，其無非以冒刷信用卡之手段藉以詐得
      行動電話手機為其一貫之犯罪模式，衡與佯裝客人購買行動電話手機，而在店
      員將商品交供把看之時，即突然強行取走逃離之社會一般常見之搶奪行動電話
      手機之犯罪模式，顯見相互有別，更況依前揭證人戊○○嗣於本院之證述，亦
      確見被告二人在進入「神腦國際日利連鎖店」後，出現被告甲○○先行上廁所
      ，而被告己○○與戊○○商談價購行動電話，然因被告己○○提出之信用卡並
      未刷成而待上完廁所之被告甲○○出來支付價金，而被告甲○○亦於上完廁所
      提出另一張信用卡予戊○○，然戊○○以該張信用卡刷卡時，亦未向渠等告知
      係刷取三千元之過程情節，則當時處於企盼另一位同伴即被告甲○○出來支付
      價金，嗣亦見被告甲○○確實有刷卡動作，且亦未被告知該次刷卡行為並非針
      對支付其所欲購買之行動電話手機之價金之被告己○○，其在如此情境下，會
      產生以為當時見被告甲○○係刷取該行動電話手機之費用，認為業已詐騙完成
      ，方才取走行動電話手機等情之誤認，應認存有相當之可能性。從而，綜上所
      述，被告二人既未見有何突然搶走行動電話並衝出店外逃逸之彰顯搶奪故意之
      舉動，復依前揭推論，就被告二人取走行動電話手機之行為，係有本於趁人不
      及抗拒而強行取走標的物之搶奪故意而為之情，又難認業達令人確信無疑之程
      度，是自不能僅憑證人戊○○業已遭翻異之警訊中之證述，以及被告確有取走
      行動電話手機之行為，即遽認渠等必有搶奪之犯行。此外復查無其他積極證據
      足證被告二人有何公訴意旨所指之搶奪犯行，既不能證明被告二人有此犯行，
      爰就此部分均諭知無罪之判決。
據上論斷，應依刑事訴訟法第二百九十九條第一項前段、第三百零一條第一項，刑法
第二十八條、第五十六條、第一百三十五條第一項、第二百十六條、第二百十條、第
三百三十七條、第三百三十九條第一項、第三項、第五十五條、第四十七條、第五十
一條第五款、第七十四條第一款、第二百十九條，罰金罰鍰提高標準條例第一條前段
，判決如主文。
本案經檢察官朱秋菊到庭執行職務。
中      華      民      國    八十九    年      八      月    三十一    日
                                  臺灣高雄地方法院刑事第二庭
                                      法  官    陳  威  龍
右正本證明與原本無異。
如不服本判決，應於判決送達後十日內，向本院提出上訴狀。
                                      書記官    林  雯  琪
中      華      民      國    八十九    年      九      月      四      日
附錄論罪科刑法條：
刑法第一百三十五條第一項：
對於公務員依法執行職務時，施強暴脅迫者，處三年以下有期徒刑、拘役或三百元以
下罰金。
刑法第二百十條：
偽造、變造私文書，足以生損害於公眾或他人者，處五年以下有期徒刑。
刑法第二百十六條：
行使第二百十條至第二百十五條之文書者，依偽造、變造文書或登載不實事項或使登
載不實事項之規定處斷。
刑法第三百三十七條：
意圖為自己或第三人不法之所有，而侵占遺失物、漂流物或其他離本人所持有之物者
，處五百元以下罰金。
刑法第三百三十九條第一項、第三項：
意圖為自己或第三人不法之所有，以詐術使人將本人或第三人之物交付者，處五年以
下有期徒刑、拘役或科或併科一千元以下罰金。
前二項之未遂犯罰之。


司法院資訊處製作；財團法人民間司法改革基金會備份。
